臺灣臺北地方法院民事判決　　　　　　　　　　　　　九十三年度國簡上字第一號
　　上　訴　人　乙○○
　　被上訴人　　臺灣臺北地方法院
　　法定代理人　甲○○
　　訴訟代理人　丙○○
右當事人間請求國家賠償事件，上訴人對於民國九十三年一月五日本院臺北簡易庭九
十二年度北國簡字第五號第一審判決提起上訴，本院於九十三年三月十二日言詞辯論
終結，判決如左：
    主  文
上訴駁回。
第二審訴訟費用由上訴人負擔。
    事  實
甲、上訴人方面：
一、聲明：（一）原判決廢棄。（二）被上訴人應給付上訴人新臺幣（下同）十五萬
    五千四百二十九元，及自起訴狀繕本送達翌日起至清償日止按週年利率百分之五
    計算之利息。
二、陳述：
（一）本院八十五年度訴字第三四○七號判決主文中，所謂拆除坐落臺北市○○區○
      ○路四小段三九五號土地（下稱系爭土地）之地上建物（即門牌號碼為臺北市
      大安區○○路○段一五七巷六號三樓如附圖所示乙、丙部分之水井、陽台，下
      稱系爭建物），其目的係將系爭土地返還上訴人及其他共有人，若無須返還土
      地，即無須拆屋，而系爭建物位於三樓，並未坐落於系爭土地上，故無須拆除
      。
（二）本院八十五年度訴字第三四○七號判決係依民法第八百二十一條規定判決確定
      ，然被上訴人執行處竟變更為民法第八百二十條後段規定強制執行，其執行程
      序自屬違法。又上訴人聲請國家賠償，與臺灣高等法院駁回上訴人聲明異議之
      裁定無關。
乙、被上訴人方面：
一、聲明：上訴駁回。
二、陳述：除與原判決書所載相同者茲予引用外，補稱：
（一）被上訴人所屬法官於承辦本院八十七年執字第一八二八號民事執行案件時，並
      無故意或過失不法侵害上訴人之權利：
    １、上訴人不服本院八十五年度訴字第三四○七號判決，應循上訴程序請求救濟
        ，惟上訴人並未上訴。又該判決命上訴人拆除之系爭建物雖位於三樓，但仍
        屬整棟建物之一部，依民法第七百七十三條規定，該部分與該棟建物一併占
        用系爭土地，本院依民法第八百六十一條規定判命上訴人拆除占有部分返還
        土地，並無不法，且該案承審法官，並無國家賠償法第十三條規定之事由。
    ２、於強制執行程序中，上訴人以應拆除建物部分不在系爭土地上為由聲明異議
        ，經臺灣高等法院八十九年度抗字第二九四四號、九十年度抗字第五九五號
        、九十年度抗字第三五二九號裁定駁回確定，故執行程序並無不法，被上訴
        人無須負損害賠償責任。
（二）上訴人之損害賠償請求權已罹於時效而消滅：
      本院八十五年度訴字第三四○七號判決業於八十六年九月三日宣判，迄今已逾
      六年，依國家賠償法第八條規定，上訴人之損害賠償請求權，已逾時效而消滅
      。
    理  由
一、本件上訴人起訴主張：系爭建物並未坐落於系爭土地上，與民法第八百二十一條
    所規定之要件不符，被上訴人竟誤准訴外人陳清雄之請求而拆除上訴人所有之系
    爭建物，爰依國家賠償法第二條第二項規定，求為命上訴人應賠償十五萬五千四
    百二十九元，及自起訴狀繕本送達被上訴人翌日起至清償日止，按年利率百分之
    五計付利息之判決。
    被上訴人則以：上訴人如不服本院八十五年度訴字第三四○七號判決，應循上訴
    程序請求救濟，惟上訴人並未上訴。且所命上訴人拆除之部分雖位於三樓，但仍
    屬整棟建物之一部而占用系爭土地，被上訴人依法拆除，並無不法。再上訴人於
    強制執行程序所為之異議業經裁定駁回確定，故執行程序並無不法，且該案承審
    法官並無國家賠償法第十三條規定之事由。況上訴人之損害賠償請求權已逾時效
    而消滅等語，資為抗辯。
二、經查兩造均不爭執下列事實：（一）陳清雄於八十五年七月二十九日向被上訴人
    起訴請求上訴人拆除坐落臺北市○○區○○路四小段三九五地號土地上建物，即
    門牌號碼臺北市○○路○段一五七巷六號三樓之天井、陽台（下稱系爭建物），
    經被上訴人於八十六年九月三日以八十五年度訴字第三四○七號判決陳清雄勝訴
    ，上訴人雖提起上訴，惟因未繳納上訴費而經被上訴人裁定駁回上訴確定在案。
    （二）陳清雄即於八十七年二月六日持上開確定判決聲請被上訴人強制執行（八
    十七年度執字第一八二八號），上訴人以其所有系爭建物位於三樓，並未占用陳
    清雄之土地，被上訴人之執行行為侵害其權益為由聲明異議，經被上訴人三次裁
    定駁回，上訴人提起抗告，並經臺灣高等法院分別以八十九年度抗字第二九四四
    號、九十年度抗字第五九五號、九十年度抗字第三五二九號裁定駁回抗告。嗣上
    訴人自行拆除部分系爭建物，並與陳清雄達成和解，陳清雄即撤回本件強制執行
    之聲請。且經本院依職權調閱本院八十五年度訴字第三四○七號民事卷、八十七
    年度執字第一八二八號執行卷核閱屬實，自堪信為真實。
三、至被上訴人主張系爭建物並未占用系爭土地，卻遭被上訴人違法拆除云云，則為
    被上訴人所否認，並以前揭情詞置辯。經查本院八十五年度訴字第三四○七號確
    定判決命上訴人應將系爭建物拆除，並將系爭土地返還陳清雄及其他共有人，倘
    上訴人對於確定判決不服，應循上訴途徑救濟之，今上訴人捨此不為，反於執行
    程序中再為陳清雄實體權利存否之抗辯，已非執行法院所能審酌之範圍，故被上
    訴人依此確定判決將系爭建物列為執行標的，限期命上訴人自行拆除之，自屬合
    法，是上訴人主張被上訴人之強制執行程序不法侵害其權利，並非可取。此外，
    被上訴人係本於本院八十五年度訴字第三四○七號確定判決為執行名義，至被上
    訴人民事執行處法官於九十年八月三十日裁定所援引之民法第八百二十條第一項
    規定，係為闡述陳清雄所得行使之共有人權利，並無上訴人所謂變更法條之情事
    ，上訴人此部分所述顯屬誤認。
四、綜上所述，被上訴人以本院八十五年度訴字第三四○七號確定判決，依法就上訴
    人所有之系爭建物為強制執行，自屬有據。則上訴人依國家賠償法第二條第二項
    規定，請求被上訴人給付十五萬五千四百二十九元，及自起訴狀繕本送達翌日起
    至清償日止按週年利率百分之五計算之利息，於法無據，應予駁回。從而，原審
    所為上訴人敗訴之判決，並無不合，上訴意旨仍執前詞指摘原判決不當，求予廢
    棄改判，為無理由。
五、至兩造其餘之攻擊或防禦方法，及未經援用之證據，經本院斟酌後，認為均不足
    以影響本判決之結果，自無逐一詳予論駁之必要，併此敘明。
據上論結，本件上訴為無理由，依民事訴訟法第四百三十六條之一第三項、第四百四
十九條第一項、第七十八條，判決如主文。
中　　　華　　　民　　　國　　九十三　　年　　　三　　　月　　二十六　　日
                                民事第一庭審判長法    官  謝碧莉
                                                法    官  呂淑玲
                                                法    官  蔡惠如
右為正本係照原本作成
不得上訴
中　　　華　　　民　　　國　　九十三　　年　　　三　　　月　　二十六　　日
                                                書 記 官  楊秋鈴
